臺灣新北地方法院板橋簡易庭民事簡易判決
111年度板簡字第893號
原      告  林姵潔  
被      告  黃翔齡  
上列當事人間因銀行法案件，原告提起刑事附帶民事訴訟，請求
侵權行為損害賠償，經本院刑事庭裁定（110年度附民字第603號
）移送前來，本院於中華民國111年6月20日言詞辯論終結，判決
如下：
    主      文
被告應給付原告新臺幣肆拾壹萬柒仟叁佰陸拾元，及自民國一一
○年十月二日起至清償日止，按週年利率百分之五計算之利息。
訴訟費用由被告負擔。
本判決得假執行。
    事實及理由
一、原告主張：被告明知未經主管機關許可經營銀行業，不得辦
    理國內外匯兌業務，竟仍與訴外人陳揅軒（LINE暱稱為「Do
    nuts（草」）及真實姓名年籍不詳、綽號各為「陳偉煌」、
    「夢想」（即「李歡岩」、「誰許我一世心安」，下稱「夢
    想」）、「恬芯」等人共同基於非法經營臺灣地區與大陸地
    區之新臺幣與人民幣匯兌業務之犯意聯絡，自民國109年6月
    20日起至同年7月13日止，由被告提供其所申設聯邦商業銀
    行帳號000000000000號帳戶（下稱系爭帳戶）、帳號000000
    000000號帳戶（下稱聯邦乙帳戶）及中國信託商業銀行帳號
    000000000000號帳戶（下稱中信帳戶）予「夢想」作為匯款
    入帳帳戶，嗣「夢想」所屬詐欺集團成員取得上、乙帳戶及
    中信帳戶後，詐欺集團成員使用交友軟體認識原告，待建立
    信任後，再佯以幫忙測試博奕網頁云云，致原告陷於錯誤，
    誤信可利用網站漏洞賺錢，而於109年7月6日11時41分許，
    匯款新臺幣（下同）417,360元（下稱系爭款項）至系爭帳
    戶。被告則於領取匯入其帳戶之新臺幣款項後，依「夢想」
    指示，以LINE與陳揅軒聯繫等值應換匯之人民幣數額、「夢
    想」指定匯入之大陸地區金融帳戶及雙方面交款項之時間與
    地點，再將所提領新臺幣款項均交付予陳揅軒，由陳揅軒透
    過大陸地區不詳管道，將前述等值之人民幣數額各存入大陸
    地區金融帳戶，並約定以被告所經手新臺幣匯兌金額之1％作
    為報酬（惟無證據顯示被告有實際獲得此部分報酬），而以
    此方式共同經營臺灣與大陸地區之地下匯兌業務。爰依侵權
    行為、不當得利之法律關係，提起本件訴訟，請求擇一為有
    利原告之判決，並聲明：被告應給付原告417,360元，及自
    起訴狀繕本送達翌日起至清償日止，按週年利率5%計算之利
    息。
二、被告則以：被告所為地下匯兌行為與原告所受損害間並無因
    果關係，被告與一般提供帳戶幫助詐欺集團者有別等語資為
    抗辯。並聲明：原告之訴駁回。
三、本件爭點：
㈠、被告提供系爭帳戶與原告之損害間有無因果關係？
  ⒈經查，本件被告不爭執自系爭帳戶領取數額為417,360元之系
    爭款項，並將系爭款項全數交付真實姓名年籍不詳之詐欺集
    團成員（見本院卷第97頁），僅爭執主觀上並無共同詐欺之
    故意，堪認被告客觀上確有提領系爭帳戶且自系爭帳戶領取
    原告匯入之系爭款項，該等行為與原告之損害間有因果關係
    。
　⒉按所謂過失，乃應注意能注意而不注意即欠缺注意義務之謂
    。構成侵權行為之過失，係指抽象輕過失即欠缺善良管理人
    之注意義務而言。行為人已否盡善良管理人之注意義務，應
    依事件之特性，分別加以考量，因行為人之職業、危害之嚴
    重性、被害法益之輕重、防範避免危害之代價，而有所不同
    （最高法院93年度台上字第851號判決）。查，本件被告明
    知非銀行不得辦理國內外匯兌業務，仍共為本案犯行，且所
    辦理地下匯兌金額非微，致政府無法對境內外資金往來為有
    效控管，危害國家金融政策之推行及金融匯款之交易秩序，
    所為實屬不該，且被告領取系爭款項時，既未知指示前往之
    人之真實身分，亦不知領取系爭款項之原因、用途，依其智
    識程度正常，曾有工作經驗等情形，自應注意本件領取款項
    流程異常之處，該等款項恐為詐欺或其他犯罪所得，然為賺
    取報酬仍於領取本件系爭款項，難認被告於提領系爭款項時
    已盡善良管理人之注意義務，而無過失。被告就系爭侵權行
    為，既有過失，且無阻卻違法之事由，自應負侵權行為損害
    賠償責任。被告辯稱其無共同詐欺之故意即無庸負損害賠償
    責任云云，要無足採。
㈡、被告應給付之數額為若干？
    原告遭詐欺而匯入系爭帳戶之款項數額為417,360元，被告
    並提領將之交付詐欺集團成員，原告自此受有417,360元之
    財產上損害。從而，原告依據侵權行為法律關係，請求被告
    賠償417,360元，自屬有據。又原告請求本院擇一為有利原
    告之裁判，此為訴之選擇合併。而本院就原告之聲明，既已
    依民法第184條第1項規定准許之，即毋庸審酌原告主張之其
    他之法律關係是否有理由，附此敘明。
四、末按給付無確定期限者，債務人於債權人得請求給付時，經
    其催告而未為給付，自受催告時起，負遲延責任。其經債權
    人起訴而送達訴狀，或依督促程序送達支付命令，或為其他
    相類之行為者，與催告有同一之效力；遲延之債務，以支付
    金錢為標的者，債權人得請求依法定利率計算之遲延利息；
    應付利息之債務，其利率未經約定，亦無法律可據者，週年
    利率為5％，民法第229條第2項、第233條第1項前段及第203
    條分別定有明文。本件起訴狀繕本於110年10月1日送達於被
    告，有本院送達證書可佐（見附民卷第11頁），揆諸前揭說
    明，原告自得請求被告給付自該狀送達翌日即110年10月2日
    起至清償日止，按週年利率5％計算之利息。
五、綜上所述，原告依侵權行為法律關係，請求被告給付原告41
    7,360元，及自110年10月2日起至清償日止，按週年利率5%
    計算之利息之範圍內，為有理由，應予准許。
六、本件係就民事訴訟法第427條訴訟適用簡易程序所為被告敗
    訴之判決，爰依同法第389條第1項第3款之規定，職權宣告
    假執行。
七、訴訟費用負擔之依據：民事訴訟法第78條。本件係刑事附帶
    民事訴訟，由本院合議庭裁定移送民事庭之事件，依刑事訴
    訟法第504條第2項之規定，免納裁判費，依卷內資料，無其
    他訴訟費用，是本件暫無應確定之訴訟費用額，惟將來仍非
    無可能產生其他訴訟費用，或顯現已產生之訴訟費用，仍依
    法諭知訴訟費用負擔之依據，併此敘明。
中　　華　　民　　國　　111 　年　　6 　　月　　30　　日
                  臺灣新北地方法院板橋簡易庭
                  法  官  吳孟竹
以上正本係照原本作成。
如不服本判決，應於送達後20日內，向本院提出上訴狀並表明上
訴理由，如於本判決宣示後送達前提起上訴者，應於判決送達後
20日內補提上訴理由書（須附繕本）。
如委任律師提起上訴者，應一併繳納上訴審裁判費。
中　　華　　民　　國　　111 　年　　6 　　月　　30　　日
                  書記官  李庭君